最高法院刑事判決　　　　　　九十六年度台上字第三七六七號
上　訴　人　甲○○
選任辯護人　江來盛律師
　　　　　　王元勳律師
上列上訴人因偽造文書案件，不服台灣高等法院台中分院中華民
國九十三年十一月十六日第二審判決（九十二年度上訴字第二二
八四號，起訴案號：台灣彰化地方法院檢察署九十年度偵字第二
二八六號），提起上訴，本院判決如下：
    主  文
原判決關於偽造文書部分撤銷，發回台灣高等法院台中分院。
    理  由
本件原判決撤銷第一審關於連續行使偽造私文書部分之科刑判決
，改判論處上訴人甲○○以連續行使偽造私文書，足以生損害於
他人罪刑，固非無見。
惟查：(一)除刑事訴訟法有特別規定外，已受請求之事項未予判決
者，其判決當然違背法令，同法第三百七十九條第十二款定有明
文。又檢察官就被告之全部犯罪事實以實質上或裁判上一罪起訴
者，因其刑罰權單一，在審判上為一不可分割之單一訴訟客體，
法院自應就全部犯罪事實予以合一審判，以一判決終結之，如僅
就其中一部分加以審認，而置其他部分於不論，即屬刑事訴訟法
第三百七十九條第十二款所稱「已受請求之事項未予判決」之違
法。本件檢察官起訴事實認如起訴書附表編號至之犯罪事實
與已判決有罪之部分有連續犯裁判上一罪之關係，乃原判決就上
開起訴書附表編號至之犯罪事實，恝置不論，揆之上開說明
，自有已受請求之事項未予判決之當然違背法令。(二)有罪之判決
書，應於理由內記載對於被告有利之證據不採納者，其理由，刑
事訴訟法第三百十條第二款定有明文。本件告訴人代理人楊世賢
於偵查中陳稱：「黃世緯自己辦理的三件貸款（指民國八十九年
七月二十八日黃世緯自己辦理的質押貸款）是到國泰公司辦理的
，沒有辦法確認黃世緯（在借款借據）簽名時是空白的還是已填
上金額，另黃世緯承認簽名的給付收據不會是空白」（見偵查卷
第二八一頁），另告訴人代理人黃世斌亦稱：「保單借款借據有
可能是空白的。給付收據不可能是空白的」（見原審卷第一二四
頁）。而上訴人於原審辯稱：「顏美娥自承於八十八年七月十四
日曾辦理多筆貸款，經查該幾筆貸款包括保單號碼000000
0000（原判決附表『下稱附表』編號１）增貸新台幣（下同
）三萬一千元、保單號碼0000000000（附表編號３）
增貸三萬三千元，以及其他保單貸款，國泰公司於同年月十六日
匯入二十四萬一千四百二十八元款項於黃世緯華僑銀行帳戶。換
言之，顏美娥於八十八年七月十四日辦理上開二筆貸款時，……
，給付收據『清償貸款欄』、『貸款利息欄』即明白記載附表編
號１及３於八十八年四月間已貸得十萬元及七萬四千元，顏美娥
又豈會拖至一年多，始主張上訴人冒貸附表編號１及３之貸款，
足見附表編號１及３貸款確由顏美娥、黃世緯夫妻辦理。」又黃
世緯自承於八十九年七月二十八日親自至國泰公司辦理保單貸款
五件，該五件保單貸款包括保單號碼0000000000（附
表６）、0000000000（附表７）增貸，黃世緯應於辦
理上開二件保單貸款時，自……給付收據「清償貸款欄」、「貸
款利息欄」即知附表６、７貸款（見原審卷第一二八、一二九頁
）。如果無訛，借款人於收受借款時，一定要在「給付收據」上
簽名，而「給付收據」會註明原貸金額及利息，則顏美娥於八十
八年七月十四日以附表１及３增貸時，既在上開保單「給付收據
」上簽名，應知上開保單在八十八年四月間已先貸得十萬元及七
萬四千元；同理，黃世緯於八十九年七月二十八日以附表編號６
及７增貸時，亦應知上開保單在八十八年十月間已先分別貸得二
萬四千元。是上訴人上開所辯，尚非全無憑據。乃原判決對於上
開有利於上訴人之證據未詳細調查，亦未於理由內說明不予調查
之理由，逕認上訴人有冒貸附表１、３、７、６款項，即有調查
未盡及判決理由不備之違誤。(三)證人顏美娥於原審證述：「（問
：你們夫妻有無將印鑑、存摺交付上訴人保管？）黃世緯沒有將
存摺、印章交由上訴人保管」（見原審卷第六八頁），且原判決
於事實欄內亦認定：「……或以上述理由於領款時向黃世緯取得
埤頭郵局帳號為00000000000000號帳戶之存摺及
印章」（見原判決第二頁第一０至一二行）。乃原判決於理由內
論述「黃世緯之上開存摺既由被告（上訴人）長期持有中，則證
人顏美娥、黃世緯未能從該存摺發現前述保單質押貸款情事，即
難謂有何違常之處，自不能憑此而為被告有利之認定」（見原判
決第九頁第八至一０行），資為論處上訴人以連續行使偽造私文
書罪刑之基礎，有認定事實與理由說明相矛盾之違誤。以上或為
上訴意旨所指摘，或為本院得依職權調查之事項，應認原判決此
部分有撤銷發回更審之原因。
據上論結，應依刑事訴訟法第三百九十七條、第四百零一條，判
決如主文。
中　　華　　民　　國　九十六　年　　七　　月   十二   日
                      最高法院刑事第六庭
                          審判長法官  呂　潮　澤
                                法官  吳　昆　仁
                                法官  孫　增　同
                                法官  趙　文　淵
                                法官  吳　　　燦
      本件正本證明與原本無異
                                      書  記  官
中　　華　　民　　國　九十六　年　　七　　月 　十六   日
                                                M
